【裁判字號】    99,交聲,354
【裁判日期】    990805
【裁判案由】    違反道路交通管理處罰條例聲明異議
【裁判全文】
臺灣新竹地方法院交通事件裁定         99年度交聲字第354號
移送機關  交通部公路總局新竹區監理所新竹市監理站
異議人即
受處分人  甲○○
上列受處分人因違反道路交通管理處罰條例案件，對於交通部公
路總局新竹區監理所新竹市監理站民國99年5 月25日所為之竹監
自字第裁51-E00000000-0、51-E00000000-0號等違反道路交通管
理事件裁決書，聲明異議，本院裁定如下：
    主  文
原處分均撤銷。
甲○○均不罰。
    理  由
一、原處分意旨略以：異議人即受處分人甲○○所有車號AR9-07
    5 號之普通重型機車於民國98年3 月4 日15時46分許、同年
    月5 日17時33分許停放在新竹市○○街處，因有「於禁止臨
    時停車處所停車」之違規行為，經新竹市政府警察局東門派
    出所警員乙○○分別填掣竹市警交字第E00000000 、E00000
    000 號舉發違反道路交通管理事件通知單（下稱舉發通知單
    ），逕行舉發之，爰依道路交通管理處罰條例第56條第1 項
    第1 款規定，分別裁處異議人罰鍰新台幣（下同）900 、90
    0 元。
二、異議意旨略以：伊固不否認上開普通重型機車為其所有，然
    伊並未在上開2 個時點在該處違規停車，伊也從未收到員警
    所掣發之舉發通知單，伊係之後至監理所要辦理換發行照手
    續時，才發現有被開立2 張罰單之事實，舉發單位僅提出違
    規停車之時間、地點，卻無法提出任何舉發違規照片可資佐
    證，實無法證明伊有上開2 個違規停車行為，爰聲明異議，
    請求撤銷原處分等語。
三、按設有禁止停車標誌、標線處所不得臨時停車，道路交通安
    全規則第111 條第1 項第3 款定有明文。又汽車駕駛人在禁
    止臨時停車處所停車者，處新臺幣（下同）600 元以上1,20
    0 元以下罰鍰，道路交通管理處罰條例第56條第1 項第1 款
    亦定有明文。惟按交通法庭認為聲明異議有理由者，應以裁
    定將原處分經聲明異議部分撤銷，並自為裁定，道路交通案
    件處理辦法第20條前段定有明文。復按法院受理交通事件，
    準用刑事訴訟法之規定，道路交通管理處罰條例第89條前段
    定有明文。另按認定不利於被告之事實，須依積極證據，苟
    積極證據不足為不利於被告事實之認定時，即應為有利於被
    告之認定，更不必有何有利之證據；且事實之認定，應憑證
    據，如未能發現相當證據，或證據不足以證明，自不能以推
    測或擬制之方法，以為裁判基礎；而認定犯罪事實所憑證據
    ，雖不以直接證據為限，間接證據亦包括在內；然而無論直
    接或間接證據，其為訴訟上之證明，須於通常一般之人均不
    致有所懷疑，而得確信其為真實之程度者，始得據為有罪之
    認定，若其關於被告是否犯罪之證明未能達此程度，而有合
    理性懷疑之存在，致使無從形成有罪之確信，根據「罪證有
    疑，利於被告」之證據法則，即不得遽為不利被告之認定，
    最高法院30年上字第816 號、40年台上字第86號、76年台上
    字第4986號分別著有判例可資參照，依上開說明，本件交通
    事件亦有前揭原則之適用。
四、原處分機關認本件異議人上開違規情事，無非係以原舉發單
    位逕行舉發電腦資料、新竹市警察局第二分局竹市警二分五
    字第0990006758號函復內容為其論據，然查：
  (一)本件新竹市警察局第二分局竹市警交字第E00000000 號、第
    E00000000 號舉發通知單及採證照片，經原舉發單位經委外
    作業科技公司於98年4 月16日以掛號單號510247號、510251
    號寄予異議人，並於同年月20日寄予新竹市○○街郵局為寄
    存送達等情，有新竹市警察局第二分局99年4 月7 日竹市警
    二分五字第0990006758號函、新竹市警察局送達證書2 份附
    卷可稽（見院卷第26、27、41、42頁）。
  (二)然上開寄存送達之郵件，因逾6 個月之寄存期限，郵件內上
    開2 舉發單及採證照片皆隨郵件一同銷燬，且因本案採證照
    片係以數位形式儲存於東門派出所電腦硬碟內，卻因該硬碟
    毀損致使採證照片檔案滅失，致無法加洗採證照片以供本院
    查證等情，業據本件舉發員警乙○○到庭具結證稱：「（本
    案是你舉發的？）是的。（為何知道？）因為照片、舉發單
    是我整理好後送分局。（有無帶照片？）沒有，因為照片沒
    有存檔，就不見了。（當時照片有無洗出來？）有，我是去
    相片館去洗出來的。因為本案現場是五米巷，機車違停很嚴
    重，很多人檢舉，所以上面的交辦我們要去取締，我就去新
    竹市圓環附近的照片館沖洗，洗好後我就整理送到第二分局
    ，由第二分局去開單。」（院卷頁53）、「（既然有洗，為
    何後來照片會不見？）照理說，當時應該是一起送出去了，
    只是沒有備份存檔。（｛提示第二分局函｝有何意見？）那
    是數位相片，當時我有洗出來相片送給第二分局，這種逕行
    舉發的案件，第二分局會先查驗後開單，然後將照片、紅單
    一併給委外承包商寄送，因單據很多，裁決室的人員無法大
    量負荷工作量，所以由委外單位將紅單、照片連同寄給違規
    人，一般來說，我們執行舉發的人會存檔，但本件我的檔案
    已壞掉，而第二分局的人只會收到我移送的照片，他們交給
    外包商後，也不會留存照片。（｛提示本院卷第42頁｝所以
    當時紅單或照片，若是寄存到武昌街郵局，應該就是留在武
    昌郵局？且經過一段時間，沒有人去領就銷毀了？）是的。
    本件我有去郵局問過，本件因為超過六個月沒有人領就銷毀
    ，右下角就是郵局的人蓋的證明章。」（本院卷頁54）等語
    明確，且有新竹市警察局第二分局99年7 月15日竹市警二分
    五字第0990014371號函、武昌街郵局於上開二舉發通知單寄
    存送達證明註明業以銷毀之文字記載及戳章附卷可參（院卷
    頁41、42）。
  (三)另本件違規時間為98年3 月4 日、同年月5 日，距今已有1
    年多之時間，舉發員警對於本件異議人所有之上開違規普通
    重型機車車號已不復記憶，其對於當時舉發情形僅能按照當
    時抄寫的違規單說明等情，亦據其到庭證稱：「（你可以說
    出異議人機車的車號？）我說不出來。（本件異議人的機車
    ，當時有無違規，你有印象？）我們逕舉單有留白底，上面
    有我抄的車號及違規地點，但是我也只能按照我當時抄的違
    規單來說明。」等語明確，顯見舉發員警因舉發時間距今長
    達1 年多，無法憑藉其本身之記憶確定異議人之所有上開普
    通重型機車確實有於上開2 時點、在該地點有違規停車之行
    為。
  (四)又證人乙○○雖證稱：伊把照片、罰單送到第二分局，分局
    裁決室會再查驗有無舉發錯誤等語，然誠如警員所述，本案
    主要係依現場照片抄錄違規車號而為舉發，則本案最重要且
    最原始之證據即係現場違規照片，且該照片原舉發機關拍攝
    、取得及保存，均甚為容易，並不若其他稍縱即逝拍照不易
    之違規事件，然原舉發機關竟無法提出，本院即無法逕予相
    信；再加上舉發警員或有可能於填製舉發單過程抄錄錯誤，
    既然無法排除此種可能，本案即應為有利於異議人之認定。
  (五)綜上，原處分機關就其指稱異議人於上開2 時地均有違規停
    車等情，未能提出現場採證照片，而經本院傳訊舉發警員乙
    ○○後，其因舉發時間距今過長，僅能依靠個人手抄違規單
    說明當時違規情形，其證詞亦無法說服本院達到確信而無懷
    疑之地步，本於罪疑惟輕法則，自應推定異議人並無上開違
    規行為，從而，原處分僅依前開舉發即裁罰異議人，自非適
    法，爰將原處分撤銷，另為異議人不罰之諭知。
五、據上論斷，應依道路交通案件處理辦法第20條，裁定如主文
    。
中     華     民     國    99   年    8    月    5    日
                        交通法庭  法  官  蔡川富
以上正本證明與原本無異。
如不服本裁定，應於裁定送達後5日內向本院提出抗告狀。
中     華     民     國    99   年    8    月    5    日
                                  書記官  朱苑禎

司法院資訊處製作；財團法人民間司法改革基金會備份。
